【裁判字號】    94,訴緝,257
【裁判日期】    950609
【裁判案由】    護照條例
【裁判全文】
臺灣臺北地方法院刑事判決             94年度訴緝字第257號
    公  訴  人  臺灣臺北地方法院檢察署檢察官
    被      告  甲○○
上列被告因護照條例案件，經檢察官提起公訴（九十二年度偵字
第二二四九一號），本院判決如下：
    主  文
甲○○共同行使偽造私文書，足以生損害於公眾及他人，處有期
徒刑參月，如易科罰金，以參佰元折算壹日。
扣案之中華民國普通護照申請書背面申請人欄內偽造之「乙○」
署押壹枚沒收。
    事  實
一、甲○○因與其友人真實姓名年籍不詳綽號「阿文」之成年男
    子於聊天中，得知「阿文」之姐因違反證券交易法案件遭限
    制出境，為使其友人「阿文」之姐得順利出境，竟基於意圖
    為自己不法所有之竊盜故意，於民國九十二年七月間某日，
    在其位在臺北縣三重市○○○路一○六號住處，趁其母乙○
    不在家之際，進入乙○房間內，徒手竊取乙○之國民身分證
    得手（親屬竊盜部分未據告訴），嗣與「阿文」及另一真實
    姓名年籍不詳綽號「阿忠」之成年男子，基於共同行使變造
    國民身分證以供申請護照、行使偽造私文書之犯意聯絡，由
    「阿文」於九十二年七月下旬交付其姐之相片一張予甲○○
    ，甲○○再交由「阿忠」以換貼照片之方式，變造乙○名義
    之國民身分證一張，繼由甲○○聯絡委請位於臺北市○○○
    路之大都會旅行社代辦申請護照事宜，而由「阿文」於九十
    二年八月五日持該變造之乙○名義之國民身分證一張，及「
    阿文」之姐之另二張相片至大都會旅行社，利用不知情之旅
    行社某職員代填中華民國普通護照申請書私文書，在申請人
    欄內偽簽乙○之署押一枚，表示係乙○本人申辦之意，及影
    印變造之乙○國民身分證正反面影本貼於護照申請書上，嗣
    再由不知情之旅行社職員花瑞櫻，於翌日持上開偽造之中華
    民國普通護照申請書一張、變造之乙○名義之國民身分證一
    張，及「阿文」之姐之相片二張，向外交部領事事務局申辦
    中華民國護照，足以生損害於乙○，及戶政機關對於國民身
    分證核發管理、領事事務局對於護照核發管理之正確性。嗣
    外交部領事事務局於審核護照申請案時察覺有異，未予核准
    ，報警循線查獲，並扣得變造之乙○名義之國民身分證一張
    ，及偽造之中華民國普通護照申請書正本一張。
二、案經內政部警政署航空警察局移送臺灣臺北地方法院檢察署
    檢察官偵查起訴。
    理  由
一、上揭事實，業據被告於警訊、偵查及本院審理中坦承不諱，
    核與被害人乙○於警訊中指述之情節相符，並據證人花瑞櫻
    於警訊及偵查中證述屬實，而被告所持以申請護照之乙○名
    義之國民身分證一張經送鑑定結果，其黏貼相片四周有切割
    、破壞痕跡，且膠膜上有鋼印而相片處無鋼印，該身分證有
    換貼相片變造之虞等情，亦有內政部警政署刑事警察局九十
    二年八月二十六日刑鑑字第一五八四六二號鑑驗通知書一紙
    附卷可稽（見偵查卷第一二、一三頁），此外復有變造之乙
    ○名義之國民身分證一張，及偽造之中華民國普通護照申請
    書正本一張扣案可憑，足認被告出於任意性之自白與事實相
    符而可採信，本件事證明確，被告犯行堪以認定，應依法論
    科。
二、核被告所為，係犯護照條例第二十三條第二項、第一項之行
    使變造國民身分證以供申請護照罪，及刑法第二百十六條、
    第二百十條之行使偽造私文書罪。被告與綽號「阿文」、「
    阿忠」之成年男子間，就前揭行使變造國民身分證以供申請
    護照、行使偽造私文書之犯行間，有犯意聯絡及行為分擔，
    為共同正犯。被告利用不知情之大都會旅行社某職員及花瑞
    櫻，偽造及行使偽造之中華民國普通護照申請書、變造之國
    民身分證以申請護照，為間接正犯。又在中華民國普通護照
    申請書上偽造署押係偽造私文書之部分行為，而偽造中華民
    國護照申請書、變造國民身分證之低度行為應為行使之高度
    行為所吸收，均不另論罪；再被告行使變造國民身分證以供
    申請護照之行為，雖同時該當於護照條例第二十三條第二項
    、第一項之行使變造國民身分證以供申請護照罪，及刑法第
    二百十六條、第二百十二條之行使變造特種文書罪之構成要
    件，二者間具有法規競合關係，而上開護照條例所定之罪係
    專就行使變造國民身分證以供申請護照所設之特別規範，依
    特別法優於普通法之原則，應依護照條例第二十三條第二項
    、第一項之規定論處。被告所犯行使變造國民身分證以供申
    請護照罪、行使偽造私文書罪二罪間，有方法結果之牽連關
    係，應依刑法第五十五條規定，從一重之行使偽造私文書罪
    處斷。爰審酌被告於犯罪後坦承犯行不諱，態度尚稱良好，
    且未因本件犯罪而實際獲得任何利益，暨其犯罪之動機、目
    的、手段、生活狀況、品行、智識程度、犯罪所生之危害等
    一切情狀，量處如主文所示之刑，並諭知易科罰金之折算標
    準。扣案之中華民國普通護照申請書背面申請人欄內偽造之
    「乙○」署押一枚，應依刑法第二百十九條之規定宣告沒收
    ；至扣案之變造國民身分證上所換貼之「阿文」之姐之相片
    一張，及中華民國普通護照申請書上所黏貼之變造國民身分
    證正反面影本各一紙，雖係被告供犯罪所用之物，惟相片為
    「阿文」之姐所有，變造國民身分證正反面影本則已用以申
    請護照，黏貼於申請書上而交付他人，均非屬被告或共犯所
    有之物，爰均不宣告沒收。
三、公訴意旨另以：被告前揭偷竊其母乙○之國民身分證部分，
    涉犯刑法第三百二十條第一項之竊盜罪嫌。按告訴乃論之罪
    ，未經告訴者，應諭知不受理之判決，刑事訴訟法第三百零
    三條第三款定有明文，查本件被告經檢察官起訴偷竊其母乙
    ○之國民身分證乙節，係於直系血親之間犯刑法第二十九章
    之竊盜罪，依刑法第三百二十四條第二項規定，須告訴乃論
    ，惟依卷附被害人乙○之警訊筆錄所載，被害人並無提出告
    訴之表示，並據蒞庭檢察官於審理中陳稱：起訴書犯罪事實
    欄記載被告竊盜國民身分證部分，確實未據被害人乙○提出
    告訴等情，依上開說明，告訴乃論之罪未經告訴，原應諭知
    不受理之判決，惟檢察官起訴書認被告此部分犯行與上揭經
    論罪科刑之行使變造國民身分證以供申請護照、行使偽造私
    文書犯行間，有牽連犯之裁判上一罪關係，爰不另為不受理
    之諭知。
據上論斷，應依刑事訴訟法第二百九十九條第一項前段，護照條
例第二十三條第二項、第一項，刑法第十一條前段、第二十八條
、第二百十六條、第二百十條、第五十五條、第四十一條第一項
前段、第二百十九條，罰金罰鍰提高標準條例第二條，判決如主
文。
本案經檢察官林良蓉到庭執行職務
中    華    民    國  九十五  年    六    月    九    日
                  刑事第八庭審判長法  官  陳  德  民
                                  法  官  陳  芃  宇
                                  法  官  孫  曉  青
以上正本證明與原本無異。
如不服本判決應於送達後十日內向本院提出上訴狀。
                                  書記官  郭  錦  賢
中    華    民    國  九十五  年    六    月    十二  日
附錄本案論罪科刑法條全文
護照條例第二十三條
偽造、變造國民身分證以供申請護照，足以生損害於公眾或他人
者，處五年以下有期徒刑、拘役或併科新臺幣五十萬元以下之罰
金。
行使前項文書者，亦同。
將國民身分證交付他人或謊報遺失，以供冒名申請護照者，處五
年以下有期徒刑、拘役或科或併科新臺幣十萬元以下之罰金。
前項冒用名義者，亦同。
受託申請護照，明知第一項至第四項事實或偽造、變造或冒用之
照片，仍代申請者，處五年以下有期徒刑、拘役或科或併科新臺
幣十萬元以下之罰金。
刑法第二百十六條
行使第二百十條至第二百十五條之文書者，依偽造、變造文書或
登載不實事項或使登載不實事項之規定處斷。
刑法第二百十條
偽造、變造私文書，足以生損害於公眾或他人者，處五年以下有
期徒刑。


司法院資訊處製作；財團法人民間司法改革基金會備份。
